【裁判字號】    90,自,82
【裁判日期】    900629
【裁判案由】    詐欺
【裁判全文】
臺灣高雄地方法院刑事判決                              九十年度自字第八二號
    自  訴  人  丁○○
    被      告  丙○○
    被      告  乙○○
右列被告因詐欺案件，經自訴人提起自訴，本院判決如左：
    主  文
丙○○、乙○○均無罪。
    理  由
一、自訴意旨如附件自訴狀所載。
二、按犯罪事實應依證據認定之，無證據不得推定其犯罪事實；不能證明被告犯罪者
    ，應諭知無罪之判決，刑事訴訟法第一百五十四條、第三百零一條第一項分別定
    有明文。次按刑法第三百三十九條第一項詐欺罪之成立，以意圖為自己或第三人
    不法所有，以詐術使人將本人或第三人之物交付為要件。所謂以詐術使人交付，
    必須被詐欺人因其詐術而陷於錯誤，若其所用方法，不能認為詐術，亦不致使人
    陷於錯誤，即不構成該罪（最高法院四十六年臺上字第二六○號判例參照）。又
    債務人未依債務本旨履行給付者，依一般社會經驗而言，原因非一，其因不可歸
    責之事由無法給付，或因合法主張抗辯事由而拒絕給付，甚至債之關係成立後，
    始行惡意遲延給付，皆有可能，非必出於自始無意給付之詐欺犯罪一端，尚難以
    單純債務不履行之狀態，即推定其自始即有不法所有之意圖，且係施用詐術，逕
    認應以詐欺罪責相繩。
三、本件自訴人認被告二人涉犯詐欺犯行，無非是以卷內所附互助會之會單及被告夫
    婦確有以「丙○○、楊小麗、乙○○、袁輪富」之名義參加自訴人於八十五年間
    所籌組之互助會，於止會之後未繳會款之事實為其論斷之依據。訊據被告乙○○
    固不否認與被告丙○○以前開名義參加自訴人所籌組之互助會，自該會止會後便
    未支付會款之事實，然堅決否認有詐欺之故意，辯稱：係因他人積欠工程款未付
    ，經濟才一時陷於困難，並不是有意不給付會款等語。經查：自訴人所籌組之互
    助會，會期係自八十五年三月五日起至八十九年十月五日止，共有會員六十五人
    ，每年一月及八月各加標一日，後因有死會會員未繳會款，所以自訴人於八十六
    年十月要求止會，被告等所參加之四會中，三會為死會，分別於八十五年十二月
    、八十六年三月、八十六年八月得標等事實，為被告所自承並經證人甲○○證述
    屬實，且有該互助會之會單一紙在卷足憑，自堪信為真實。以前開互助會係因其
    他死會會員拒繳會款而由自訴人主動表示止會，並不可歸責於被告，自訴人復表
    示，被告於止會之前均準時交會款，且當時其等之經濟狀況不錯（見九十年六月
    二十一日筆錄），被告又係於該互助會開標後第十一會、第十五會及第二十會才
    得標，並另有一活會未標之情觀之，被告於得標之時，應有支付會款之能力，且
    其若果有不法所有之意圖，大可於會期之初便投標，而不需按期繳交十餘期之會
    款後才投標，加以證人甲○○指稱：伊為活會會員，該會止會後，經過結算，被
    告之死會與活會相抵後所應繳納之會款，經被告、自訴人及其合意，由伊收取，
    被告表示經濟困難，伊同意自八十七年三月開始收，前後收了五個月共十萬元等
    語，是被告於止會之後雖經濟陷於困難，然仍支付部分會款，足徵其並非自始無
    意繳交死會之會款，此外，證人甲○○並稱，被告等於八十五、六年間作鴨肉之
    中盤生意，後來做泥水工，經濟狀況很好，四位子女及夫婦二人均有工作，益証
    被告乙○○辯稱，係因他人積欠丙○○工程款未付，才使經濟一時陷於困頓所言
    非虛。
綜上所陳，被告未繳交死會會款之情固然屬實，然因被告參加互助會之時有能力繳交
會款，其等於得標後乃至於止會之後尚且支付死會會款，且互助會止會之原因又非可
歸責於被告，自難以被告嗣後債務未履行之結果，推論被告於入會之初或標會之時便
有不為給付之意，而以詐欺之罪相繩，縱或被告應負債務不履行之責，亦屬民事之糾
葛，應循民事途徑解決。此外，本院並查無其他積極確切之證據足資證明被告確有如
公訴人所指之犯行，既不能證明被告犯罪，揆諸首揭說明及判例意旨，自應為無罪之
諭知。
四、被告丙○○經合法傳喚，無正當理由不到庭，本院認本件係應為無罪判決之案件
    ，爰不待其陳述逕行判決。
據上論斷，應依刑事訴訟法第三百四十三條、第三百零一條第一項、第三百零六條，
判決如主文。
中      華      民      國    九十      年      六      月    二十九    日
                                    臺灣高雄地方法院刑事第二庭
                                        法  官  卓立婷
右正本證明與原本無異。
如不服本判決，應於判決送達後十日內，向本院提出上訴狀。
                                        書記官    陳家宏
中    華    民    國      九十      年      七      月      三      日


司法院資訊處製作；財團法人民間司法改革基金會備份。
